【裁判字號】    92,訴緝,99
【裁判日期】    920324
【裁判案由】    妨害自由
【裁判全文】
台灣台中地方法院刑事判決                          九十二年度訴緝字第九九號
    公  訴  人  台灣台中地方法院檢察署檢察官
    被      告  己○○
    選任辯護人  陳隆天律師
右列被告因妨害自由等案件，經檢察官提起公訴（八十八年度偵字第一○六四七、一
一六二四、一三○六五、一六七二一號），本院判決如左：
    主      文
己○○共同意圖為自己不法之所有，以恐嚇使人將本人之物交付，累犯，處有期徒刑
捌月。扣案之水果刀壹支沒收。
    事      實
一、己○○、丁○○（另由本院判處有期徒刑捌月確定）分別前因傷害、妨害自由案
    件，己○○經臺灣高等法院於民國八十七年十月七日以八十七年度上訴字第八五
    六號因傷害罪，判處有期徒刑四月確定，且甫於八十七年十二月十四日易科罰金
    執行完畢，竟不知悔改：
    (1)己○○與丁○○原係同居男女朋友關係，嗣丁○○因違反毒品危害防制條例案
      件於八十七年十月二十日入臺灣台中監獄執行強制戒治，己○○遂與乙○○交
      往，事為丁○○於八十八年三月間停止戒治付保護管束出獄後獲悉。丁○○認
      可藉此對乙○○恐嚇財物，遂夥同己○○、庚○○（已經本院判決確定，送執
      行完畢）及另三名姓名年籍不詳之成年男子，共同基於意圖為自己不法所有之
      犯意聯絡，於八十八年三月十七日晚上八時許，由己○○電邀乙○○至其台中
      市○○路四三一號十一樓之九住處見面，乙○○不疑有他而依約前往上址，雙
      方碰面後，己○○即邀乙○○至伊房間內休息，而丁○○、庚○○及三名姓名
      年籍不詳之成年男子則尾隨而至，由丁○○敲打己○○房門，待己○○開門後
      ，丁○○即以見己○○與乙○○在房間內衣衫不整認有姦情為由，與該三名姓
      名年籍不詳之成年男子以強暴脅迫之手段出手毆打乙○○，並佯稱欲將乙○○
      送警局究辦，向乙○○強索遮羞費，致乙○○因之而心生畏懼，不得已而同意
      簽發面額總計新台幣（下同）一百萬元之本票三紙及自白書一張；然丁○○等
      人並未就此罷手，於同日晚上九時五十分許，基於概括犯意聯絡，繼由丁○○
      及該三名男子將乙○○以汽車強押至台中縣太平市頭汴坑蝙蝠洞附近，再以徒
      手或持木棍之強暴方式毆打乙○○，致使乙○○受有胸部挫傷併右側第六、七
      、八、九、十肋骨骨折及右側氣胸、頭部外傷併上唇及口腔內撕裂傷、兩側眼
      球挫傷、腦挫傷等傷害，嗣並強行取走其身上現金一萬元、世華銀行金融卡（
      帳號：00000000000號）一張、銀行密碼表一張、呼叫器一個、鑰
      匙一串等財物，得手後遂將乙○○載至台中縣太平市○○路○段坪林國小前路
      旁後離去；於翌日凌晨三時許，復推由己○○持前揭世華銀行金融卡，至台中
      商業銀行太平分行之自動提款機，意圖為自己不法之所有，以不正方法由自動
      付款設備，詐領乙○○存於該銀行之存款三次，共得款三萬元。嗣因乙○○為
      路人發現送至國軍八０三醫院救治後報警，始得知上情。
    (2)己○○承租坐落台中市○○路四三一號十一樓之九房屋，因尚積欠屋主戊○○
      二個月共計一萬七千元之租金未繳，於八十八年五月二十八日晚上八時許，戊○○乃夥同其妹丙○○及友人辛○○三人共同至上開己○○租屋處，欲向己○○索討積欠之租金，未料當場遭酒後之己○○拒絕，並持菜刀恐嚇戊○○、丙○○姊妹稱：「要錢沒有，要讓你們死」，致戊○○、丙○○二人因之心生畏
      懼，足生危害於渠等之安全，二人見狀即走避至一樓，詎己○○亦尾隨至一樓
      後，其所持之菜刀始為見狀之駐衛人員奪下；惟己○○旋復又至十一樓，見辛○○正與丁○○交談，竟基於普通傷害之犯意，持水果刀自辛○○背後連刺二
      刀（各長一點五公分、深二公分），辛○○遭刺傷即欲走避，詎己○○與丁○○、庚○○三人竟基於共同之犯意聯絡，分別出手將欲奪門而逃之辛○○拉回
      ，強行將楊標勝留置在上開己○○租屋處，並出言恫稱：「不從則要你死」等
      語，以強暴脅迫之方式，剝奪辛○○行動自由。嗣因戊○○、丙○○報案，始
      為聞訊前來處理之警察人員於上址當場查獲，並扣得己○○所有之水果刀一把
      。
二、案經被害人乙○○、辛○○、戊○○、丙○○訴由台中市警察局第三分局報請及
    台灣台中地方法院檢察署檢察官偵查該案，發現庚○○亦參與妨害自由犯行而自
    動檢舉偵查起訴。
    理      由
一、訊之被告己○○固坦承有於右揭時、地與乙○○在房間內，衣衫不整，及另有與
    屋主陳玉悌發生爭吵之事實，惟否認有任何犯行，辯稱：因當時已酒醉，不知發
    生何事云云。
二、經查：對於本件被告己○○、與丁○○如何恐嚇被害人乙○○簽具面額總計一百
    萬元之本票三紙及自白書一紙，以及如何強押乙○○至太平市頭汴坑蝙蝠洞毆打
    並取走現金一萬元、金融卡、密碼表、呼叫器、鑰匙一串等物，復持金融卡提領
    三萬元之事實，業據被害人乙○○於本院審理時堅指不移，而丁○○徒手毆打乙○○並要求簽具面額總計一百萬元之本票三張及自白書一紙之情，業據被告己○○於警訊、偵查中敘述綦詳，丁○○亦坦承有出手毆打被害人乙○○，復有自白
    書影本附卷可稽，而丁○○等人強押乙○○至太平市頭汴坑蝙蝠洞毆打，致乙○○受有胸部挫傷併右側第六、七、八、九、十肋骨骨折及右側氣胸、頭部外傷併
    上唇及口腔內撕裂傷、兩側眼球挫傷、腦挫傷等傷害之情，亦有診斷證明書二紙
    、及照片一禎在卷足憑。按丁○○確曾徒手與乙○○發生毆打，復又要求乙○○
    簽具本票及自白書，是乙○○簽具前揭本票三紙及自白書一紙之情，顯係遭被告
    丁○○等人恐嚇，致心生畏懼迫於無奈所簽具；而被告己○○確曾於三月十八日
    凌晨二時至三時許持乙○○所有之世華銀行金融卡提領三萬元，與乙○○遭丁○○等人強取其身上現金一萬元、世華銀行金融卡、銀行密碼表、呼叫器、鑰匙一
    串等物之時間邏輯上符合，苟該世華銀行金融卡係乙○○於三月十七日交由被告
    己○○提領補貼生活費用，何以乙○○復於翌日將該卡掛失止付，且被告己○○
    又何急需於深更凌晨二時至三時許分三次提領乙○○銀行存款三萬元補貼家庭生
    活費用，顯不合常情，其分三次各提領一萬元，共三萬元，亦有世華聯合商業銀
    行存款明細分戶帳壹張附卷可證。又被告己○○於八十八年五月二十八日晚上八
    時許，酒後持菜刀如何恐嚇被害人戊○○、丙○○，復如何刺傷被害人辛○○，
    並與丁○○、庚○○共同剝奪辛○○行動自由之事實，業經被害人辛○○到庭指
    稱：「他們（指庚○○、丁○○二人）各自拉住我的左、右手，把我推往屋內」
    「我要逃下樓，我逃到十樓的時候，他們追過來，己○○、庚○○在後面推我，
    丁○○在前面拉我，往他們十一樓的房屋去。進去之後，把門鎖起來，那時我要
    再往外跑，他們拉住我，不讓我去開門。後來警察來，他們也不開門，警察說要
    開槍，他們才開門」等語明確，核與證人即員警甲○○到庭結證：「我上樓去，
    叫屋內之人開門，剛開始不開，我有表示再不開門，我就要開槍」「房東之朋友
    （即辛○○）坐在沙發上，身體有流血‧‧‧我和同事一起把他送醫，之間己○○、丁○○有上前阻止我們將辛○○帶走」「我們要將辛○○送醫時，庚○○也
    有來拉扯，不讓我們將辛○○帶出房子」等語相符，足見被害人辛○○之指述，
    應屬真實可採。參諸被告亦不否認在現場時，有將大門鎖住，不讓辛○○離去之
    行為，顯見其應有妨害辛○○行動自由之主觀犯意，並參與該行為之實施。並有
    附卷診斷證明書一紙及扣案之水果刀一把在卷可資佐證，是被告空言否認及所辯
    ，乃畏罪卸責之詞，不足採信，本件被告己○○、與丁○○、庚○○共同剝奪被
    害人辛○○行動自由之罪證已臻明確，其犯行洵堪認定。
三、核被告己○○、丁○○就恐嚇被害人乙○○簽具面額總計一百萬元之本票三紙及
    自白書一紙，以及強押乙○○至太平市頭汴坑蝙蝠洞毆打並取走現金一萬元、金
    融卡、密碼表、呼叫器、鑰匙一串等物，復由被告己○○持金融卡提領三萬元之
    所為，均係犯刑法第三百四十六條第一項之恐嚇取財罪、第二百七十七條第一項
    之傷害罪、第三百零二條第一項、第三百零四條第一項、第三百零五條之妨害自
    由罪及第三百三十九條之二準詐欺罪；被告恐嚇陳玉悌、丙○○姊妹，傷害並剝
    奪被害人辛○○行動自由之所為，係犯刑法第三百零五條之恐嚇罪、第二百七十
    七條第一項之傷害罪、第三百零二第一項非法剝奪人之行動自由罪。被告其先後
    多次以自動提款機詐領乙○○銀行存款之準詐欺罪行為，及前後二次妨害自由、
    傷害罪行為，均時間緊接，所犯各該罪名相同，顯係均出於概括之犯意為之，均
    為連續犯，應各論以一罪，並均加重其刑；所犯恐嚇取財罪、恐嚇安全、傷害罪
    、妨害自由與準詐欺等罪間有方法結果之牽連關係，依刑法第五十五條規定，從
    一重論以恐嚇取財罪處斷；又被告己○○、丁○○、庚○○及與三名不詳姓名年
    籍之成年男子間，就恐嚇取財罪、恐嚇安全、傷害罪、妨害自由與準詐欺罪間；
    被告己○○、丁○○、庚○○就傷害罪、妨害自由罪間彼此有犯意聯絡、行為分
    擔，均為共同正犯。另被告己○○前因傷害案件，經臺灣高等法院於八十七年十
    月七日以八十七年度上訴字第八五六號判處有期徒刑四月確定，且甫於八十七年
    十二月十四日易科罰金執行完畢，有台灣台中地方法院檢察署刑案資料查註紀錄
    表及台灣高等法院被告全國前案紀錄表各一紙附卷可按，其於五年內再犯本件有
    期徒刑以上之罪，為累犯，應依刑法第四十七條規定加重其刑。爰審酌被告之品
    性（參前揭各紀錄表）、犯罪之動機、手段、所生危害及犯後態度等一切情狀，
    量處如主文所示之刑，以示懲儆。又扣案之水果刀一把，係被告己○○犯罪所用
    之物且屬被告己○○所有，業據被告己○○供承在卷，依刑法第三十八條第三項
    、第一項第二款規定宣告沒收。
據上論斷，應依刑事訴訟法第二百九十九條第一項前段，刑法第二十八條、第五十六
條、第第三百四十六條第一項、第二百七十七條第一項、第三百零二條第一項、第三
百零四條第一項、第三百零五條、第三百三十九條之二、第五十五條、第五十六條、
第四十七條、第三十八條第一項第二款，罰金罰鍰提高標準條例第一條前段、判決如
主文。
中      華      民      國    九十二    年      三      月    二十四    日
                              台灣台中地方法院刑事第三庭
                                      法  官  黃  松  竹
右正本證明與原本無異。
如不服本判決，應於判決送達後十日內向本院提出上訴狀，上訴於臺灣高等法院臺中
分院( 須附繕本 )。
                                      書記官
中      華      民      國    九十二    年      三      月    二十四    日
法條：
刑法
刑法第三百四十六條第一項：意圖為自己或第三人不法之所有，以恐嚇使人將本人或
第三人之物交付者，處六月以上五年以下有期徒刑，得併科一千元以下罰金。
刑法第二百七十七條第一項：傷害人之身體或健康者，處三年以下有期徒刑、拘役或
一千元以下罰金。
刑法第三百零二條第一項：私行拘禁或以其他非法方法，剝奪人之行動自由者，處五
年以下有期徒刑、拘役或三百元以下罰金。
刑法第三百零四條第一項：以強暴、脅迫使人行無義務之事或妨害人行使權利者，處
三年以下有期徒刑、拘役或三百元以下罰金。
刑法第三百零五條：以加害生命、身體、自由、名譽、財產之事，恐嚇他人致生危害
於安全者，處二年以下有期徒刑、拘役或三百元以下罰金。
刑法第三百三十九條第二項：以前項方法得財產上不法之利益或使第三人得之者，亦
同。


司法院資訊處製作；財團法人民間司法改革基金會備份。
